【裁判字號】    99,交聲,166
【裁判日期】    990514
【裁判案由】    違反道路交通管理處罰條例聲明異議
【裁判全文】
臺灣花蓮地方法院交通事件裁定         99年度交聲字第166號
原處分機關  交通部公路總局臺北區監理所花蓮監理站玉里分站
異  議  人
即受處分人  甲○○
上列異議人即受處分人因違反道路交通管理處罰條例案件，對於
交通部公路總局臺北區監理所花蓮監理站玉里分站中華民國99年
4月27日北監玉裁字第45-P00000000 號違反道路交通管理事件之
裁決聲明異議，本院裁定如下：
    主  文
原處分關於罰鍰新臺幣肆萬伍仟元部分撤銷。
其餘異議駁回。
    理  由
一、原處分意旨略以：異議人即受處分人甲○○於民國98年8月1
    5日15時11分許，因騎車牌號碼HFS-202號重型機車行經花蓮
    縣玉里鎮第193線公路103.1公里處時，因未依規定戴安全帽
    而為警攔查，並施以呼氣酒精濃度測試，結果其呼氣酒精濃
    度達每公升0.71毫克，經花蓮縣警察局玉里分局員警以花警
    交字第P00000000 號違反道路交通管理事件通知單舉發，嗣
    經原處分機關於99年4月27 日以異議人違反道路交通管理處
    罰條例第31條第6項及同條例第35條第1項第1 款之規定，以
    北監玉裁字第45-P00000000號裁決書裁處罰鍰新臺幣（下同
    ）45,500元（其中酒後駕車部分罰鍰45000 元；未戴安全帽
    部分罰鍰500元）、吊扣駕駛執照12個月 並施以道路安全講
    習等語。
二、聲明異議意旨則以：異議人因於上開時、地酒後駕車之行為
    ，經以公共危險罪移送臺灣花蓮地方法院檢察署後，嗣經檢
    察官以98年度偵字第4260號處分書為緩起訴處分1 年，並命
    異議人應自收受檢察官執行緩起訴處分命令通知書之日起10
    個月內，向指定公益團體提供80小時義務勞務。異議人已服
    完義務勞務，詎原處分機關竟仍裁處異議人罰鍰，異議人沒
    能力繳罰鍰，小孩又多，生活原本就有問題，希望能以義務
    勞務抵免，為此聲明異議，請求撤銷原處分等語。
三、按機車腳踏車駕駛人未依規定戴安全帽者，處駕駛人500 元
    罰鍰，道路交通管理處罰條例第31條第6 項定有明文；又汽
    車駕駛人飲用酒類後，其吐氣所含酒精濃度超過每公升0.25
    毫克以上者，不得駕車，汽車駕駛人駕駛汽車經測試檢定，
    有酒精濃度超過規定標準者，處15,000元以上60,000元以下
    罰鍰，當場移置保管其車輛及吊扣其駕駛執照1 年，並應接
    受道路交通安全講習，道路交通安全規則第114條第2款及道
    路交通管理處罰條例第35條第1項第1款、第24條第1項第2款
    分別定有明文。又按道路交通管理處罰條例及道路交通規則
    關於汽車之定義係包括「機車腳踏車」在內，道路交通管理
    處罰條例第3條第8款、道路交通安全規則第2條第1項第1 款
    亦分別定有明文。
四、次按行政罰法第26條：一行為同時觸犯刑事法律及違反行政
    法上義務規定者，依刑事法律處罰之，但其行為應處以其他
    種類行政罰或得沒入之物而未經法院宣告沒收者，亦得裁處
    之。前項行為如經不起訴處分或為無罪、免訴、不受理、不
    付審理之裁判確定者，得依違反行政法上義務規定裁處之。
    本件異議人於上開時、地未戴安全帽並於酒後騎機車，其呼
    氣酒精測試值已達每公升0.71毫克，其酒後駕車之行為即係
    一行為同時觸犯刑法第185條之3之公共危險罪與道路交通管
    理處罰條例第35條地1項第1款之酒醉駕車的行政罰，則依上
    開行政罰法之規定，自應依刑事法律之刑法第185條之3之規
    定處罰。
五、再按被告所犯為死刑、無期徒刑或最輕本刑3 年以上有期徒
    刑以外之罪，檢察官參酌刑法第57條所列事項及公共利益之
    維護，認以緩起訴為適當者，得定1年以上3年以下之緩起訴
    期間為緩起訴處分，其期間自緩起訴處分確定之日起算；又
    被告於緩起訴期間內，有下列情形之一者，檢察官得依職權
    或依告訴人之聲請撤銷原處分，繼續偵查或起訴：（一）於
    期間內故意更犯有期徒刑以上刑之罪，經檢察官提起公訴者
    ；（二）緩起訴前，因故意犯他罪，而在緩起訴期間內受有
    期徒刑以上刑之宣告者；（三）違背第253條之2第1 項各款
    之應遵守或履行事項者。刑事訴訟法第253條之1第1項、第2
    53條之3第1項亦分別定有明文。是依上開規定，刑案被告經
    檢察官為緩起訴處分者，於緩起訴之猶豫期間內，其最後是
    否會被檢察官提起公訴，猶懸而未定，意即緩起訴處分在猶
    豫期間內尚未具有實質之確定力，檢察官於期間內，可對被
    告繼續觀察，此時若被告顯無反省警惕之情或根本欠缺反省
    警惕之能力，檢察官得依職權或依告訴人之聲請，將被告緩
    起訴處分撤銷。而行政罰法第26條所定一事不二罰原則，以
    應受行政罰之行為如經不起訴處分或為無罪、免訴、不受理
    、不付審理之裁判「確定」者，始得依違反行政法上義務規
    定裁處之，並未明文包括「緩起訴處分」在內，雖「緩起訴
    處分」確定時被告可免於刑事訴追，與受「不起訴處分」之
    效果相同，但依據行政罰法第26條第2 項之立法意旨，亦必
    須待「緩起訴處分」實質確定時，被告才終局地確定免於受
    刑事訴追，原處分機關始得為行政裁罰，亦即在緩起訴期間
    內（即猶豫期間期滿前），該緩起訴處分若經撤銷，被告尚
    有受刑事訴追、處罰之可能，此時原處分機關若早已為行政
    裁決，無異將使異議人有同時遭受行政處罰及刑事訴追之危
    險，此與行政罰法第26條規定之立法意旨相違背。
六、經查，異議人涉犯刑法第185條之3公共危險罪部分，業經臺
    灣花蓮地方法院檢察署檢察官於98年9月30日以98 年度偵字
    第4260號為緩起訴處分確定，緩起訴期間自98年10月26日起
    至99年10月25日止，並應自收受檢察官緩起訴處分通知書之
    日起10個月內，向指定之公益團體提供80小時義務勞務，異
    議人已依緩起訴處分書之命令向花蓮縣玉里鎮公所完成80小
    時義務勞務等情，有上開緩起訴處分書影本1 份、臺灣高等
    法院花蓮分院檢察署98年度上職議字第597號處分書影本1份
    、臺灣高等法院被告前案紀錄表、臺灣花蓮地方法院檢察署
    義務勞務工作日誌及花蓮縣玉里鎮公所執行紀錄影本各1 份
    在卷可稽。是上開緩起訴處分之緩起訴期間迄未期滿，異議
    人嗣後是否會因緩起訴處分遭撤銷而受刑事追訴處罰，尚屬
    未定，原處分機關除依行政罰法第26條第1 項但書得處以其
    他種類行政罰外，自應待異議人刑事責任效力確定後（即緩
    起訴期間期滿，若緩起訴處分未遭撤銷，再為裁決；若緩起
    訴處分遭撤銷，則依刑事判決結果，再為裁決），再就罰鍰
    部分為正確之處分，故原處分機關未待緩起訴期間屆滿，就
    異議人酒後駕車部分即裁處異議人罰鍰45,000元部分，容有
    未洽，應予撤銷。至於吊扣駕照12個月及施以道安講習部分
    ，則係預防將來再犯危險之管制罰，與罰鍰處分之行政秩序
    罰性質有別，原處分機關裁處異議人吊扣駕照及施以道安講
    習部分依法核無不當，應予維持。
七、綜上所述，原處分機關就異議人酒後駕車部分裁處「罰鍰」
    之行政裁罰，尚有未洽，異議人就此部分之異議，為有理由
    ，自應由本院將原處分有關罰鍰45000 元部分撤銷，以資適
    法。至異議人騎機車未戴安全帽部分，原處分機關依前開規
    定裁處異議人罰鍰500 元；及就酒後駕車部分裁處異議人吊
    扣駕照及施以道安講習部分，經核均無不當，此部分異議為
    無理由，應予駁回。
據上論斷，應依道路交通管理處罰條例第87條第2 項，道路交通
案件處理辦法第19條、第20條前段之規定，裁定如主文。
中    華    民    國    99    年    5     月    14    日
                  交通法庭      法  官  許乃文
上列正本證明與原本無異。
如對本裁定不服，應於送達後5 日內，向本院提出抗告狀（應抄
附繕本）。
中    華    民    國    99    年    5     月    14    日
                                書記官

司法院資訊處製作；財團法人民間司法改革基金會備份。
